臺灣高等法院臺南分院刑事裁定　　　　　 94年度抗字第337號
抗　告　人　甲○○
選任辯護人　陳慶鴻律師
上列抗告人因聲請押案件，不服臺灣臺南地方法院中華民國94
年11月29日裁定（94年度聲羈字第585號）提起抗告，本院裁定
如下：
    主  文
抗告駁回。
    理  由
一、本件抗告意旨略以：
  (一)被告於94年1月間接受歸仁鄉出身之企業家郭清漢捐款，本
    係因急難救助之鄉內需要而前往募捐，惟該企業家懷念鄉土
    ，要捐五十萬元，因鄉內九十四年度之急難救助款之預算並
    不需要列五十萬元，故徵得郭清漢同意，以二十萬元為急難
    救助所需，而三十萬元則用為對鄉政有功之人員製作紀念品
    以激勵士氣。經郭清漢同意，乃分別簽開二紙收據，一為急
    難救助金，一為推動鄉政等專案活動經費。則鄉長依捐獻者
    之意願，予以製作標有受贈者姓名職稱之手錶，以鄉公所名
    義發紀念品係依法行政，並無涉及貪污治罪條例之犯行。
  (二)貪污治罪條例第四條第一項第一款雖規定「竊取或侵占公用
    或公有器材、財物者」，惟本案係經捐款人之同意做為推動
    鄉政之活動經費，鄉長本即有行政裁量權予以斟酌活動方案
    ，決定製作手錶激勵鄉內各級幹部及社團負責人之士氣，名
    義上係鄉公所公家所為，並非鄉長私人施惠，並無檢方所謂
    侵占公有財物之犯行，法院以被告涉嫌貪污治罪條例第四條
    第一項第一款之罪嫌羈押，顯有不當。
  (三)再查，依地方制度法第六十五條之規定，鄉鎮之收入，第九
    款即規定可接受「捐獻及贈與收入」，而第五十七條亦規定
    「鄉長對外代表該鄉，綜理鄉政」，又第二十條亦規定鄉鎮
    自治事項，其中包括組織及行政管理、財政、社會服務、教
    育文化及體育、環境衛生、公共安全、事業經營及管理事項
    ，此均係鄉長之行政裁量權之範疇，即鄉長依法行政，自可
    決定活動方案，製作手錶獎勵幹部，何以能謂此即與選舉有
    關，否則，鄉長施政服務鄉民，表現良窳即均與選舉有關，
    是亦牽連無限。
  (四)本案被告是否涉及貪污治罪條例第四條第一項之罪嫌，因証
    人均有受檢方偵訊，內容亦有爭議，惟被告並無侵占罪嫌，
    依鄉公所發出之收據顯無侵占情事，法院依檢方之聲請，誤
    認事實及法條，羈押被告，即有不當。
二、經查：
  (一)原審經訊問被告後，認依被告之供述，及相關証人之証詞，
    及相關簽呈、費用動支請示單、支出傳票等書証，有事實足
    認被告涉犯貪污治罪條例第四條第一項之罪嫌重大，而上開
    犯行為最輕本刑五年以上有期徒刑之罪，且本件尚有多位重
    要人証未及傳訊，以被告避重就輕背乎常情之供詞觀之，有
    事實足認被告有勾串共犯、証人之虞，非予羈押顯難進行訴
    追，符合刑事訴訟法第101條第1項第3款規定，爰依檢察官
    之聲請，裁定羈押並予禁止接見通信。
  (二)抗告人雖執前詞置辯，但查:
  １羈押乃拘禁被告之強制處分，亦屬對人強制處分之一，羈押
    之目的，除在保全證據使審判得以順利進行，亦在保全刑罰
    之執行，而刑事被告經法官訊問後，認為犯罪嫌疑重大，而
    有（一）逃亡或有事實足認為有逃亡之虞者；（二）有事實
    足認為有湮滅、偽造、變造證據或勾串共犯或證人之虞者；
    （三）所犯為死刑、無期徒刑或最輕本刑為五年以上有期徒
    刑之罪者，非予羈押，顯難進行追訴、審判或執行者，得羈
    押之。而刑事被告經法官訊問後，究竟有無刑事訴訟法第10
    1條第1項各款所規定之情形，應否羈押，法院應按訴訟進行
    之程度、卷證資料及其他一切情事斟酌之。再偵查階段聲請
    羈押，與審判階段無涉，是其是否合於羈押要件，與審判階
    段有關證據要求之極高標準不同，因之檢察官對於被告有無
    羈押之必要，只要向法院釋明，使法院達於相信有此必要之
    高度可能即為已足，即羈押審查並非犯罪事實能否證明的判
    斷，不需適用嚴格證明的程度。
  ２本件被告甲○○雖否認有上開犯行，但依卷証資料，被告經
    訊及「決定送鄰長手錶，有無經過郭清漢同意」一節，被告
    供述「不很確定」（見原審羈押聲請卷第10頁），則被告辯
    稱「本案確有經郭清漢同意」云云，並非全然無疑。再依相
    關証人之証詞，又與被告所辯不符，而檢察官又提出證人王
    春福、林耀寬之指証，及相關簽呈、費用動支請示單、支出
    傳票等書証，作為被告涉犯上開罪名之釋明。原審因而認被
    告涉犯上開罪名之罪嫌重大，又因有多位重要人証未及傳訊
    ，足認被告有勾串共犯或証人之虞，因而裁定羈押，並禁止
    接見通信，已就檢察官所提出之卷証資料詳予審查，而檢察
    官就此項事由亦提出証據釋明之，揆之上開意旨，原審因而
    裁定被告羈押並禁止接見通信，已難認有何違法或不當之處
    。
  ３至於本件被告是否可援引地方制度法之規定，而認贈送手錶
    與相關人員，係鄉長之行政裁量權，事涉被告犯罪是否成立
    ，為實體應予調查審認之事項，尚難以此即認被告無羈押之
    必要，被告此部分所辯，自無可取。
  (三)綜上所述，依檢察官所提出証據資料，足認被告涉犯上開罪
    名之罪嫌重大，符合刑事訴訟法第101條第1項第3款之規定
    ，非予羈押顯難進行審判；又本件既有多位重要人証未及詢
    問，且被告供述又避重就輕，顯見被告有勾串共犯或証人之
    虞，而有禁止接見通信之必要。
三、原審審核相關事證，經訊問後，依訊問之結果，及檢察官所
    提之證據資料，認有上開羈押之原因及必要，而裁定准予羈
    押，並禁止接見通信，於法並無不合。被告提起本件抗告，
    並以前開情詞指摘原裁定之不當，核無理由，應予駁回。
據上論結，應依刑事訴訟法第412條，裁定如主文。
中　　華　　民　　國　　94　　年　　12　　月　　26　　日
                  刑事第四庭    審判長法　官　吳志誠
                                      法　官　蔡美美
                                      法　官　陳珍如
以上正本證明與原本無異。
不得再抗告。
　　　　　　　　　　　　　　　　　　　書記官　岑　玢
中　　華　　民　　國　　94　　年　　12　　月　　26　　日
